臺灣新北地方法院刑事判決
111年度金訴字第1532號
公  訴  人  臺灣新北地方檢察署檢察官
被      告  黃宇謙




上列被告因詐欺等案件，經檢察官提起公訴（111年度偵字第197
0號），本院合議庭以裁定進行簡式審判程序，判決如下：
    主  文
黃宇謙犯三人以上共同冒用公務員名義詐欺取財未遂罪，處有期
徒刑柒月。
    事實及理由
一、本案犯罪事實及證據，除犯罪事實部分：㈠起訴書犯罪事實
    欄一、第15行「000000000000000銀行帳戶」應更正為「000
    000000000000號帳戶」，㈡起訴書犯罪事實欄一、第19行「1
    10年4月16日4時47分許」應更正為「110年4月16日下午4時4
    7分許」，㈢起訴書犯罪事實欄一、第22行「惟因帳戶餘額為
    零而提領未果」應補正為「惟因款項尚未及匯入該帳戶內而
    提領未果」，㈣另補充：被告黃宇謙嗣於民國110年4月19日
    上午11時10分許，依本案詐欺集團成員之指示，將告訴人李
    玉雲本案第一銀行帳戶之存摺、提款卡等物置於告訴人住處
    信箱而返還之；證據部分除：㈠起訴書證據清單暨待證事實
    編號1之待證事實㈡所載「110年4月16日4時47分許」應更正
    為「110年4月16日下午4時47分許」，㈡另補充：告訴人中華
    郵政帳戶存摺封面及內頁影本2紙、新北市政府警察局新莊
    分局刑案現場勘察報告1份、被告於本院審理時之自白外，
    餘均引用如附件檢察官起訴書之記載。
二、論罪科刑：　　
  ㈠核被告所為，係犯刑法第339條之4第1項第1款、第2款、第2
    項之三人以上共同冒用公務員名義詐欺取財未遂罪（屬洗錢
    防制法第3條第1款所明定之特定犯罪；下稱加重詐欺取財未
    遂罪）、洗錢防制法第2條第2款、第14條第1項、第2項之洗
    錢未遂罪。被告（及本案詐欺集團成員）已對於告訴人施用
    詐術及指示匯款，並取得由詐欺集團實際掌控之本案第一銀
    行帳戶，顯已著手於加重詐欺取財、洗錢等犯罪行為之實行
    ，僅因款項尚未及匯入該帳戶內而提領未果，屬未遂犯，依
    刑法第25條第2項規定，減輕其刑。
　㈡被告上開加重詐欺取財未遂、洗錢未遂等犯行，與「哈利波
    特」、「亞力山大黑牛」等詐欺集團成員間有犯意之聯絡及
    行為之分擔，渠等並已共同實行犯罪之行為，均為共同正犯
    。
　㈢被告之參與行為上，對於詐騙告訴人之加重詐欺取財未遂犯
    行、隱匿詐欺犯罪所得去向、所在之洗錢未遂犯行，係以一
    行為同時觸犯上開2項罪名，為想像競合犯，應依刑法第55
    條規定，從一較重之加重詐欺取財未遂罪處斷。
　㈣被告於偵查中及本院審理時，均自白其洗錢（未遂）犯行，
    符合洗錢防制法第16條第2項減輕其刑之規定，本院於量刑
    時，自應就上開情狀一併予以斟酌，併予敘明。
  ㈤爰以行為人之責任為基礎，審酌被告因圖獲取報酬（約定為
    提領款項之2%），自甘為他人所利用，擔任收取帳戶、提領
    、傳遞詐欺款項之「取簿手」、「車手」工作，非但自毀前
    途，更助長詐欺犯罪，所幸本案並未造成告訴人實質財產損
    害，及被告本身亦屬遭他人利用之人，自身主觀惡性尚非重
    大，且其於本案犯罪之分工，較諸實際策畫佈局、分配任務
    、施用詐術、終局保有犯罪所得之核心份子而言，僅居於聽
    從指示、代替涉險之次要性角色，兼衡被告之素行、自陳國
    中畢業，入伍前從事園藝工作，每月薪水收入約新臺幣3萬
    元，與祖母、父母親、弟弟同住等智識及生活狀況、被告犯
    罪動機、目的、手段、犯後於偵查中及本院審理時均坦承加
    重詐欺取財、洗錢等犯行，知所悔悟，犯後態度尚稱良好等
    一切情狀，量處如主文所示之刑，以資懲儆。
　㈥又被告雖與「哈利波特」、「亞力山大黑牛」等詐欺集團成
    員約定以被告提領款項之2%做為報酬，然其本案行為並未實
    際自詐欺集團成員處獲取任何報酬，此據被告供述在卷（見
    偵查卷第14-15頁之調查筆錄，本院111年9月19日準備程序
    筆錄第2頁），本院復查無積極事證足認被告有因本案犯行
    而取得何等犯罪所得，自不生對於犯罪所得宣告沒收、追徵
    之問題，併予敘明。　
據上論斷，應依刑事訴訟法第273條之1第1項、第299條第1項前
段、第310條之2、第454條第2項，洗錢防制法第2條第2款、第14
條第1項、第2項、第16條第2項，刑法第11條前段、第28條、第3
39條之4第1項第1款、第2款、第2項、第25條第2項、第55條，刑
法施行法第1條之1第1項，判決如主文。
本案由檢察官周懿君偵查起訴，經檢察官王如玉到庭實行公訴。

中　　華　　民　　國　111 　　年　　9  　 月　　30　　日
                  刑事第一庭  法　官　劉景宜
以上正本證明與原本無異。
如不服本判決，應於判決送達後20日內，向本院提出上訴狀。
                              書記官　田世杰
中　　華　　民　　國　111 　　年　　9  　 月　　30　　日

附錄本案論罪科刑法條全文：
洗錢防制法第2 條
本法所稱洗錢，指下列行為：
一、意圖掩飾或隱匿特定犯罪所得來源，或使他人逃避刑事追訴
    ，而移轉或變更特定犯罪所得。
二、掩飾或隱匿特定犯罪所得之本質、來源、去向、所在、所有
    權、處分權或其他權益者。
三、收受、持有或使用他人之特定犯罪所得。

洗錢防制法第14條
有第二條各款所列洗錢行為者，處7 年以下有期徒刑，併科新臺
幣5 百萬元以下罰金。
前項之未遂犯罰之。
前二項情形，不得科以超過其特定犯罪所定最重本刑之刑。

中華民國刑法第339條之4
犯第339 條詐欺罪而有下列情形之一者，處1 年以上7 年以下有
期徒刑，得併科1 百萬元以下罰金：
一、冒用政府機關或公務員名義犯之。
二、三人以上共同犯之。
三、以廣播電視、電子通訊、網際網路或其他媒體等傳播工具，
    對公眾散布而犯之。
前項之未遂犯罰之。